臺灣屏東地方法院交通事件裁定　　　　 96年度交聲字第209號
原處分機關　交通部公路總局高雄區監理所屏東監理站
異　議　人
即受處分人　甲○○
上列異議人因違反道路交通管理處罰條例案件，不服交通部公路
總局高雄區監理所屏東監理站民國96年10月2 日所為之屏監違字
第裁82-Ｖ00000000號處分，聲明異議，本院裁定如下：
    主  文
異議駁回。
    理  由
一、原處分意旨略以：異議人即受處分人甲○○於民國96年7 月
    26日16時30分許，騎乘車牌號碼ＷＲＬ-592號輕型機車，行
    經屏東市○○街口時，因有駕車行經有燈光號誌管制之交岔
    路口闖紅燈之違規事實，為屏東縣警察局屏東分局海豐派出
    所員警攔停掣單舉發，原處分機關爰依道路交通管理處罰條
    例第53條第1 項之規定，裁處罰鍰新臺幣（下同）1,800 元
    ，並依同條例第63條，記違規點數3 點，逾期不繳者，自96
    年11月1 日起罰鍰4,500 元等語。
二、異議人則以：舉發員警於距紅綠燈後方50公尺處後將伊攔停
    ，並稱伊違規行為業經拍照存證。惟舉發員警並未於攔停當
    時立即要求伊先回頭確認燈號是否為紅燈，而係於伊簽完紅
    單後始叫伊回頭確認，舉發員警顯有誤導伊闖紅燈之嫌。此
    外，經伊申訴後，警方才改稱並未拍攝伊闖紅燈之違規照片
    ，本件舉發顯然有誤，為此請求撤銷原處分云云。
三、按汽車駕駛人，行經有燈光號誌管制之交岔路口闖紅燈者，
    處1,800 以上5,400 元以下罰鍰；又汽車駕駛人有第53條情
    形者，記違規點數3 點，道路交通管理處罰條例第53條第1
    項、同條例第63條第1 項第3 款分別定有明文。經查：
(一)、訊據證人即舉發員警林弘毅於本院審理時證稱：「本案是由
    我執行，當時我與同事陳俊榮在路口執行交通稽查，我發現
    異議人在紅燈之後約2 秒，當時所有的車輛都已經停下，只
    有他騎過來；在天氣及道路狀況良好情況下，目視的情況，
    執行上應該沒有誤差，當天是下午4 點多，我們執行的時候
    ，都是停在離路口約50公尺左右的地方，要讓駕駛人有緩衝
    時間，避免因為近距離的攔停而發生事故」等語（本院卷第
    33頁反面）。次查，由本件舉發員警所站立之位置觀之，攔
    停路口處並無任何物體遮蔽本件燈號所設置之位置，舉發員
    警由違規路口至攔停處距離65公尺仍可清楚辨識該路口之燈
    相，此有舉發現場圖1 件、舉發現場路口照片3 張等在卷可
    稽（本院卷第21頁、第22頁），足見舉發員警應無誤認燈相
    之情致明。再查，員警執行巡邏勤務，維護交通秩序，一旦
    發現民眾違反道路交通管理處罰條例之規定，依法取締舉發
    ，乃其職責所在。本件舉發員警林弘毅與異議人從無怨隙，
    應無捏造事實誣指異議人，甚或甘冒受偽證罪追訴之險，又
    證人林弘毅其擔任交通取締工作已有12年之經驗，業據其證
    述在卷（本院卷第34頁），是顯有相當執勤經驗，是其上開
    證詞，應符事實而可採信。此外復有屏東縣警察局舉發違反
    道路交通管理事件通知單、交通部公路總局屏東監理站違反
    道路交通管理事件裁決書、員警林弘毅製作之報告書各1 件
    在卷可參。從而，異議人行經有燈光號誌管制之交岔路口闖
    紅燈之事實，洵堪認定。
(二)、異議人雖辯稱：本件未有拍攝照片證明其違規之事實，舉發
    有誤云云。經查，本件經舉發員警林弘毅到庭證稱：伊因相
    機在伊同事手上，且當時沒有來得及對焦，故無法拍照等語
    （本院卷第33頁反面）。按交通違規乃偶發於瞬間，難以期
    待所有違規情事均能拍照或錄影存證，並參以道路交通管理
    處罰條例之立法目的係「為加強道路交通管理，維護交通秩
    序，確保交通安全」（道路交通管理處罰條例第1 條參照）
    ，除有不能或不宜之情形，允許警員值勤時就違規闖紅燈當
    場攔截製單舉發（道路交通管理處罰條例第7 條之2第1項第
    1 款參照），是如認必有取得其他證據，始能對違規道路使
    用人攔停舉發，顯難達成上開立法目的，並與立法本意未符
    。有關此種情形，自應依具體個案情節之不同，就現有證據
    及其他客觀情狀加以斟酌判斷，認定事實。本件舉發警員雖
    持有相機，然上開交岔路口車輛川流不息，遇有車輛駕駛人
    突闖紅燈，自難以苛責執勤員警於此瞬間對焦拍照，而舉發
    員警本身即為證人，亦為證據方法之一種，其既已到庭具結
    證述，且依其所述情節，佐以現場客觀外在狀態綜合觀察，
    尚無矛盾或瑕疵之處，是其證言即有相當之證明力，不能以
    其未拍照存證，即遽認證據不足。又交通警員掣單舉發違反
    道路交通管理處罰條例所列之違規行為，係公務員基於職務
    上權力，依法就特定之具體事件所為具公法上效果之單方行
    政行為，基於公務員為公法上行為具有公信力之原則，舉發
    行為可被推定為真正。本此公信原則，立法者乃賦予行政機
    關制定違反道路交通事件統一裁罰標準及處理細則，使舉發
    警員得當機處分以達其維護交通秩序、安全之行政目的。反
    之，若謂公務員一切行政行為均須預留證據以證其實，則國
    家行政勢必窒礙難行。是以，本件舉發員警本其維護交通秩
    序、安全之職責所為之舉發，自應受到合法、正確之推定。
(三)、異議人另辯稱：伊簽完紅單後，舉發員警始要求伊回頭確認
    燈相，實有違處理交通違規案件程序云云。惟查，本件舉發
    員警於攔截闖紅燈之違規者，若當時燈相仍為紅燈，即會要
    求違規人回頭確認，若燈相已轉換，即無要求違規人回頭確
    認之必要等情，已據證人林弘毅證述屬實。又本件異議人於
    舉發員警掣單並於其上簽字時，距其被攔截時已有2 、3 分
    鐘之久等情，業據異議人自承在卷（本院卷第33頁），衡諸
    常情，舉發員警當不可能嗣後要求異議人回頭確認燈相，蓋
    此舉毫無意義也。是異議人辯稱執勤員警於經過2 、3 分鐘
    後始要求其回頭確燈相云云，應與事實不符；況舉發員警是
    否必須要求違規人回頭確認燈相乙節，應屬交通違規案件執
    行層面之問題，與判定本件異議人是否有上開違規事實無涉
    ，是異議人前開所辯尚不足以為其有利之認定。
四、綜上所述，本件異議人確有上開違規之事實。從而，原處分
    機關援引道路交通管理處罰條例第53條第1 項之規定及同條
    例第63條裁處異議人應繳納罰款1,800 元，並記違規點數3
    點，核無違誤，本件異議為無理由，應予駁回。
五、依道路交通案件處理辦法第19條，裁定如主文。
中　　華　　民　　國　　96　　年　　12　　月　　13　　日
                  交通法庭      法  官  黃國永
以上正本證明與原本無異。
如不服本裁定應於收受送達後5 日內向本院提出抗告書狀敘述抗
告之理由抗告於臺灣高等法院高雄分院。
中　　華　　民　　國　　96　　年　　12　　月　　13　　日
                                書記官  滕一珍
